臺灣高等法院臺南分院刑事判決　　　　 96年度上易字第375號
上　訴　人
即　被　告　甲○○
　　　　　　　　　　現另案於臺灣臺南戒治所戒治中
扶助律師即
選任辯護人　邱創典律師
上列上訴人因竊盜案件，不服臺灣嘉義地方法院96年度易字第16
8號中華民國96年5月11日第一審判決（起訴案號：臺灣嘉義地方
法院檢察署96年度偵字第1890號），提起上訴，本院判決如下：
    主  文
原判決撤銷。
甲○○犯攜帶兇器竊盜罪，處有期徒刑捌月，減為有期徒刑肆月
，如易科罰金，以新台幣壹仟元折算壹日，扣案活動扳手、鐵鎚
、鐵條、六角固定扳手、鐵鑿、套筒式扳手、乙炔各壹支，均沒
收。
    事  實
一、甲○○基於意圖為自己不法所有之單一竊盜犯意，於民國96
    年2月中旬至同年月27日間之某日，駕駛車牌號碼2W-5600號
    自用小貨車，攜帶其所有客觀上足以對人之生命、身體、安
    全構成威脅，可供兇器使用之活動扳手、鐵鎚、鐵條、六角
    固定扳手、鐵鑿、套筒式扳手、乙炔各1支，前往嘉義縣義
    竹鄉○○村○○○段東光小段（起訴書及原判決均誤載為東
    光村東後寮光榮小段）1號附近產業道路，以扳手、鐵鑿撬
    開臺灣糖業股份有限公司（下稱臺糖公司）所有之鐵軌固定
    螺絲，竊得鐵軌17支（每支10公尺，重150公斤），再以乙
    炔切割鐵軌為數小段，得手後，先將部分鐵軌搬移藏置附近
    偏僻水溝及甘蔗田內，並將固定扣鐵角扳20塊（總重20公斤
    ）以塑膠袋包裝，放置上開自用小貨車上，另將部分鐵軌賣
    予不詳之資源回收商以牟利。復接續前揭犯意於同年3月2日
    下午3時許，駕駛上開小貨車至上揭水溝處，再以乙炔燒斷
    鐵軌，為警前來而查獲，並扣得切割過之鐵軌13節（共40公
    尺）、先前所竊置於小貨車上之固定扣鐵20塊（皆據臺糖公
    司領回）及甲○○所有供行竊所用之活動扳手、鐵鎚、鐵條
    、六角固定扳手、鐵鑿、套筒式扳手、乙炔各1支等物。
二、案經嘉義縣警察局布袋分局報告臺灣嘉義地方法院檢察署檢
    察官偵查起訴。
    理  由
一、按被告以外之人於審判外之言詞或書面陳述，除法律有規定
    者外，不得作為證據，刑事訴訟法第159條第1項定有明文；
    查證人即臺糖公司職員乙○○於警詢之證述，因屬被告以外
    之人於審判外之陳述，被告對之已為爭執，依上開規定，不
    得作為證據。次按被告以外之人於審判外之陳述，雖不符同
    法第159條之1至之4規定，而經當事人於審判程序同意作為
    證據，法院審酌該言詞陳述或書面陳述作成時之情況，認為
    適當者，亦得為證據，同法第159條之5第1項亦定有明文。
    查與本案相關連之證人等人於警詢或檢察官偵查中之證述，
    雖均係被告以外之人於審判外之陳述，惟檢察官、被告及辯
    護人於原審及本院審判程序同意作為證據，且該等供述證據
    係由職司犯罪調查、偵查之警方及檢察官依法定正當程序作
    成，查無出於不自由意志之不法情事，本院審酌上情認屬適
    當，依上開規定，自得為證據。
二、訊據上訴人即被告甲○○，固坦承有於96年3月2日下午3時
    許，在嘉義縣義竹鄉○○村○○○段東光小段1號附近產業
    道路之水溝處，以乙炔燒斷鐵軌，為警查獲，扣得切割過之
    鐵軌13節（共40公尺）、並在車牌號碼2W-5600號自用小貨
    車上查獲固定扣鐵20塊及其所有之活動扳手、鐵鎚、鐵條、
    六角固定扳手、鐵鑿、套筒式扳手、乙炔各1支等情，惟矢
    口否認有何竊取臺糖公司鐵軌之情，辯稱：為警查獲當日係
    至該處捉老鼠，看到水溝裡有1包塑膠袋，內裝固定扣鐵角
    扳20塊，另有鐵軌4支，乃把固定扣鐵角扳搬上車，另以乙
    炔將鐵軌切成13節，欲賣予資源回收商，並未竊取臺糖公司
    之17支鐵軌云云。
三、經查：
（一）證人乙○○於原審審理時結證稱：每週會巡查鐵軌一次，
      在96年2月27日上午9時許，巡查時發現17支鐵軌遺失，前
      一週因是農曆過年，並未巡查，再前一週並未發現異狀，
      又該鐵軌一支長10公尺，重150公斤，此係五分鐵軌，與
      一般鐵軌之軌距、尺寸及大小均不相同，依切割痕跡判斷
      ，係持切割工具切割，另有鐵屑散落現場，至於查獲被告
      現場之鐵軌，係第一次發現遺失而報案之鐵軌，僅遺失該
      段鐵軌，並未發現有其他部分之鐵軌遺失等語（參見原審
      卷第71~77頁），復於本院結證稱：總共被偷17支鐵軌，
      每支長10公尺、重量150斤。鐵軌原來附在軌道面，要用
      活動扳手或是其他工具才能拆除。切割成13節鐵軌合計長
      度為40公尺已領回，後來在水溝部分找到之鐵軌沒切割計
      40公尺、在甘蔗園的鐵軌有55公尺亦領回等語（參見本院
      卷第73、75頁）。即本案於96年3月2日下午3時許查獲之
      鐵軌，係乙○○於96年2月27日上午發現被竊而報案之部
      分鐵軌，屬臺糖公司所有之五分鐵軌，被告對此部分亦表
      示無意見（參見原審卷第77頁），至於在被告自小貨車上
      查獲之固定扣鐵角扳20塊，則係用以固定臺糖公司上揭鐵
      道鐵軌之用，亦屬臺糖公司所有，皆有贓物認領保管單附
      卷為憑（參見警卷第15頁；原審卷第100頁），再輔以乙
      ○○分別在原審及本院結證稱：臺糖公司之鐵軌雖已無供
      小火車通行使用，但尚未拆除，仍為公司之資產，故會派
      人巡視，縱使要將鐵軌拆掉報廢，亦會運回廠內，不會擱
      置該處等語（參見原審卷第71、76頁）角扳也是台糖公司
      所有的財產（見本院卷第74頁），足徵上開鐵軌、角扳仍
      具有一定經濟價值，非廢棄物。
（二）被告固否認有自原裝置鐵軌處拆卸固定扣鐵之角扳以竊取
      鐵軌云云。查被告於警詢時已供述：鐵軌要賣予資源回收
      場（參見警卷第3頁），於本院審理時，經質以「你之前
      有無說過那些鐵軌要賣給資源回收商？」答稱「有的，我
      還要撫養小孩，所以才拿鐵軌去賣」（見本院卷第76頁）
      。又被告經警查獲時，係正持乙炔切割鐵軌，發現警察到
      來，即因心虛而欲駕車逃逸，而其所有駕往現場之自小貨
      車上並有活動扳手、鐵鎚、鐵條、六角固定扳手、鐵鑿、
      套筒式扳手等供竊取鐵軌之工具，及已被竊供固定鐵軌用
      之角扳20塊，衡情若被告未竊取臺糖公司之鐵軌17支，則
      於甫為警查獲之際，當應辯稱其未竊取鐵軌等物，何以未
      辯稱非其所竊取，反而坦承並未竊取而係撿拾？再輔以本
      案於96年3月2日現場查獲共40公公尺鐵軌，而另於96年4
      月30日在上開水溝處及甘蔗田處各查獲4支長各10公尺之
      鐵軌及26小節鐵軌，共計總長約95公尺，因臺糖公司總共
      被竊鐵軌170公尺，確實尚有35公尺之鐵軌未尋獲，益徵
      被告自承將竊得鐵軌賣予資源回收商等節，應屬非虛。再
      查，證人乙○○已證稱發現鐵軌遺失時，現場有鐵屑散落
      之情，益徵被告於竊取當時，即已經持用乙炔等切割工具
      切斷鐵軌，以利搬離，是被告於原審及本院審理時辯稱並
      未竊取鐵軌僅係撿上開每支鐵軌重達150公斤云云，顯係
      卸責之詞，尚難採信。
（三）按採證認事係屬事實審法院之職權，法院憑以認定犯罪事
      實之證據，並不以直接證據為限，即綜合各種直接、間接
      證據，本於推理作用，為其認定犯罪事實之基礎，如不違
      背經驗法則與論理法則，亦非法所不許（最高法院93年度
      台非字第73號判決意旨參照）。本案被告否認竊取臺糖公
      司之鐵軌，雖無直接目擊證人以證明係被告所竊，然綜合
      (1)證人乙○○之證述。(2)該鐵軌目前雖未供使用，但並未
      拆除或棄置，仍固定該處，若非被告竊取，則何以固定鐵
      軌之扣鐵角扳會在被告自小貨車上查獲？(3)被告坦承查獲
      當日見警前來，即駕車欲逃離現場，若係撿拾他人棄置之
      鐵條，何以心虛而逃逸？(4)被告係住嘉義縣鹿草鄉，其附
      近之產業鐵道為台糖公司所有，為居住該處附近之人眾所
      週知之事，且被告於警詢時亦坦承知悉該鐵軌係臺糖公司
      所有，其復供稱將竊得之鐵軌賣予資源回收場。(5)再輔以
      現場查獲之鐵軌及失竊鐵軌數量，確實有部分鐵軌尚未查
      獲，堪認被告於警詢及本院供稱賣予資源回收商一節，應
      為真實。又本案被竊之鐵軌17支，合計重達2550公斤，以
      分批銷贓載運方式，較不易為他人發覺，即被告將部分鐵
      軌移置較偏僻隱密之處，待日後再前往切割載運變賣，應
      無違常理。(6)本案亦扣得被告所有，可供竊取鐵軌所用之
      乙炔、活動扳手、鐵鎚、鐵條、六腳固定扳手、鐵鑿、套
      筒式扳手等工具。再參以被告前於95年10月26日持兇器剪
      斷臺灣電力公司之電纜線，經臺灣臺南地方法院以95年度
      易字第1547號判決判處有期徒刑六月（尚未執行完畢，不
      構成累犯），有該判決書影本在卷可稽（參見原審卷第10
      3~104頁），是被告應知悉該鐵軌有變賣之價值，且其經
      濟來源並不穩定，有時尚向他人或母親借錢以維生計（參
      見警卷第3頁），堪認有竊取本案鐵軌之動機。是綜合上
      開各點理由及論證，本於推理作用，認被告係持本案扣得
      之乙炔等工具，於96年2月中旬至同年月27日間之某日，
      至嘉義縣義竹鄉○○村○○○段光榮小段1號附近產業道
      路，將臺糖公司所有固定鐵軌之角扳以扳手、鐵鎚鬆開後
      ，將該20塊角扳以塑膠袋包裝後，放置所有之自小貨車上
      ，另以乙炔將竊得鐵軌17支切割成數小段，將部分賣予資
      源回收商，而因竊得鐵軌數量龐大，再將其餘部分搬移放
      置較偏僻處所，復於同年3月2日下午3時許，至上揭放置
      所竊得鐵軌之水溝處，以乙炔燒斷鐵軌，為警前來而查獲
      犯行，應可認定。查本案被告係未經同意任意破壞臺糖公
      司對鐵軌之持有，並建立自己對該等物之支配管領力甚明
      ，是其將竊得鐵軌部分賣予資源回收商，部分搬離現場，
      並再予切割而欲變賣，準此諸節相互酌參，被告既明知該
      等物品非己所有，猶擅自持工具切割成段，以利變賣，其
      主觀上有為自己不法所有之意圖，彰彰甚明，被告上開辯
      解，顯係卸責之詞，不足採信，此外復有臺糖公司嘉義區
      南靖資產課巡查股巡查紀錄通報單、查扣車輛保管發還領
      據、失竊現場照片在卷可稽（參見原審卷第95頁、警卷第
      17~25頁）。至於被告於原審審理時庭呈之照片（參見原
      審卷第92~94頁），辯稱係與嘉義縣水上分局下潭派出所
      警員吳文雄一同前往拍攝，顯示水溝中仍有鐵軌云云，但
      證人吳文雄於原審審理時結證稱：並未與被告一同前往拍
      攝照片等語（參見原審卷第77頁），被告始供承上揭照片
      係其自行拍攝等語，而上開照片經提示予證人乙○○，亦
      無從指認該拍攝地點究竟係何處，即無法為有利於被告之
      認定。再者，案發後迄今已經歷數月，現場已改變，縱有
      鐵軌放置該處，亦無從證明被告確係撿拾他人丟棄之鐵軌
      。是本案事證明確，被告之犯行，洵堪認定，應予依法論
      科。
四、按刑法第321條第1項第3款之攜帶兇器竊盜罪，係以行為人
    攜帶兇器竊盜為其加重條件，此所謂兇器，其種類並無限制
    ，凡客觀上足對人之生命、身體、安全構成威脅，具有危險
    性之兇器均屬之，且祇須行竊時攜帶此種具有危險性之兇器
    為已足，並不以攜帶之初有行兇之意圖為必要（最高法院92
    年台上字第1332號判決要旨參照）。查本案扣得之乙炔1支
    ，可供切割鐵軌等金屬製品，至於活動扳手、鐵鎚、鐵條、
    六角固定扳手、鐵鑿、套筒式扳手各1支，皆為鐵製、質地
    堅硬，可用於拆卸鐵軌之螺絲，客觀上均足以致他人生命、
    身體、安全發生危害而具有危險性，自屬兇器無訛。次按竊
    取行為是否既遂，應以其已否將被竊標的物移入自己實力支
    配之下為區別之標準，而非以是否已搬運上車或已移出室外
    為斷（最高法院76年台上字第3530號判決要旨參照）。查本
    件被告竊盜之標的物為臺糖公司鐵軌，因重量沈重，單憑人
    力不易運送，一般均以車輛、推車或其他類似工具輔助，始
    方便運送，從而，應以鐵軌業已置於搬運工具上或置於隨時
    可以將之搬離之狀態，即屬既遂之程度，查被告所竊取之鐵
    軌，有於第一次竊取即搬離現場，而銷贓至不詳之資源回收
    場，部分置於距離鐵軌2百公尺處，顯係為躲避他人發現，
    皆堪認已置於自己之實力支配之下，而為竊盜既遂，後於為
    警查獲之際，雖正持乙炔切割鐵軌，此係屬處分其所竊得贓
    物之不罰後行為，不再另論竊盜罪。是核其所為，係犯刑法
    第321條第1項第3款之攜帶兇器竊盜罪。公訴意旨認被告所
    為，係犯刑法第321條之加重竊盜罪既遂罪及未遂罪，惟被
    告為警查獲該次，係處分先前所竊得鐵軌贓物，公訴意旨容
    有誤會，亦據公訴檢察官於原審當庭更正如上，併予敘明。
五、原審審理結果，認被告罪證明確，因予論罪科刑固非無據。
    惟查，被告本案犯行之犯罪時間在96年4月24日以前，依中
    華民國96年罪犯減刑條例，應予減刑，原判決未及依該條例
    予以減刑，尚有未洽。被告上訴否認犯罪，固無足取，但原
    判決既有上開不當之處，自屬無可維持，應由本院予以撤銷
    改判，以期適法。爰審酌被告持乙炔等工具竊取臺糖公司鐵
    軌，以求變賣，貪圖小利之犯罪動機與手段，所竊得鐵軌、
    角扳之經濟價值，以及被告犯罪後之態度、犯行之手段、目
    的暨已查獲之鐵軌數量等一切情狀，量處有期徒刑八月，並
    依中華民國96年罪犯減刑條例第2條第1項第3款減刑為有期
    徒刑四月，及依刑法第41條第1項諭知如易科罰金以新台幣1
    千元折算1日，以示懲儆。扣案之活動扳手、鐵鎚、鐵條、
    六角固定扳手、鐵鑿、套筒式扳手、乙炔各1支，為被告所
    有，供犯本罪所用之物，此據被告供承在卷，應依刑法第38
    條第1項第2款宣告沒收。
據上論斷，應依刑事訴訟法第369條第1項、第364條、第299條第
1項前段，刑法第321 條第1項第4款、第41條第1項、第38條第1
項第2款，中華民國96年罪犯減刑條例第2條第1項第3款、第7條
、第9條，判決如主文。
本案經檢察官江守權到庭執行職務。
中　　華　　民　　國　　96　　年　　9 　　月　　4 　　日
                  刑事第一庭    審判長法　官  黃崑宗
                                      法　官  夏金郎
                                      法　官  王明宏
以上正本證明與原本無異。
不得上訴。
　　　　　　　　　　　　　　　　　　　書記官  黃全忠
中　　華　　民　　國　　96　　年　　9 　　月　　4 　　日
附錄本判決論罪科刑法條：
刑法第321條第1項：
犯竊盜罪而有下列情形之一者，處6月以上、5年以下有期徒刑：
一  於夜間侵入住宅或有人居住之建築物、船艦或隱匿其內而犯
　　之者。
二  毀越門扇、牆垣或其他安全設備而犯之者。
三  攜帶兇器而犯之者。
四  結夥三人以上而犯之者。
五  乘火災、水災或其他災害之際而犯之者。
六  在車站或埠頭而犯之者。
